【裁判字號】    92,台上,3150
【裁判日期】    920612
【裁判案由】    違反麻醉藥品管理條例
【裁判全文】
最高法院刑事判決                              九十二年度台上字第三一五○號
    上  訴  人  台灣高等法院檢察署檢察官
    被      告  甲○○
右上訴人因被告違反麻醉藥品管理條例案件，不服台灣高等法院中華民國九十二年三
月十九日第二審更審判決（九十一年度上更(二)字第九七六號，起訴案號：台灣新竹地
方法院檢察署八十五年度偵字第九二九七號、第一○四五九號、第一二三二七號），
提起上訴，本院判決如左：
    主  文
原判決撤銷，發回台灣高等法院。
    理  由
本件原判決以公訴意旨略以：被告甲○○基於概括之犯意，自民國八十五年三月間起
至同年七月止，在苗栗縣造橋鄉九車籠其所經營之「醉紅塵檳榔攤」內，以一小包新
台幣一千元至五千元不等之價格，販賣化學合成麻醉藥品安非他命予趙自忠、趙忠源
及夏正雄吸用，因認被告涉有麻醉藥品管理條例第十三條之一第二項第一款之販賣麻
醉藥品罪嫌云云。但經審理結果，認為不能證明被告犯罪，因而撤銷第一審關於被告
非法販賣安非他命部分之判決，改判諭知無罪，固非無見。
惟查：(一)、審理事實之法院對於被告有利及不利之證據，應一律注意，詳為調查，綜
合全案證據資料，本於經驗法則以定其取捨，並將取捨證據及得心證之理由於判決內
詳為說明。故證據雖已調查，而尚有其他部分並未調查，仍難遽為被告有利或不利之
認定。又刑事訴訟法所謂應調查之證據，並不限於具有認定犯罪能力之證據，其有關
證據憑信性之證據，即用以證明證據之信用性者，亦包括在內。證人夏正雄於警詢中
就其向被告購買安非他命供己吸用之具體情節，供述甚詳 (見偵字第一○四五九號卷
第八頁），原判決雖以夏正雄在原審前審中已翻異前詞，證稱：「是警員先拿甲○○
之口卡給我看，之後才作筆錄的，警員問我是否向其購買，我害怕所以才隨便答是」
云云，而認其供述前後不一，警訊中之供述不足採為不利被告論斷之依據 (見原判決
第四頁第六至十一行）。惟夏正雄於八十五年十月一日為苗栗縣警察局竹南分局談文
派出所查獲後，係在其老闆蘇文達陪同下，接受警員劉日隆之詢問 (見前引卷第七頁
），則其在原審前審供述有關警詢筆錄之製作與實情不符一節，其憑信性為何，即非
不能調查或不易調查。原審未詳加釐清究明，即遽認夏正雄警詢之供證為無可採納，
並資為不能證明被告有非法販賣安非他命予夏正雄之論斷依據，自嫌速斷。(二)、證人
之供述前後稍有不符或相互間有所歧異，究竟何者為可採，事實審法院非不可本於經
驗法則，斟酌其他情形，作合理之比較，定其取捨；若其基本事實之陳述與真實性無
礙時，仍非不得予以採信，非謂一有不符或矛盾，即認其全部均為不可採信。趙自忠
、趙忠源於警詢、偵查、第一審及原審，均指稱有向被告購買安非他命，雖渠等就購
買安非他命時間所為之供述，曾有前後不一之瑕疵，然渠等於所犯非法吸用化學合成
麻醉藥品罪經判決確定後，仍明確供證確有向被告購買安非他命，即就被告有非法販
賣安非他命之基本事實陳述，始終一致；且就前揭瑕疵，嗣後亦分別為更正之供述。
原審未詳加勾稽審認，遽以趙自忠、趙忠源所供在細節稍有歧異之證述，即認全部均
不可採信，與經驗法則難謂無違。(三)、原判決以「本件並未在被告住處查得鉅量之安
非他命或任何與販賣安非他命有關之塑膠袋、分裝瓢、電子秤等物品可資佐證，亦難
遽認被告確有販賣安非他命之犯行」云云（見原判決第四頁第十一至十三行），據為
其無從為被告有罪確信之論證之一。惟本件被告係於八十五年九月十三日一時四十五
分許，在苗栗縣後龍鎮○○路駿便利商店前其所駕駛之ＧＧ｜二○七五號自用小客車
內，為警查獲，卷內並無警方至被告住處實施搜索之任何相關資料，自無從在其住處
查獲販賣安非他命等物品或器具之可能。原判決上開論斷，與卷證資料不符，亦有可
議。檢察官上訴意旨指摘原判決不當，非無理由，應認仍有發回更審之原因。
據上論結，應依刑事訴訟法第三百九十七條、第四百零一條，判決如主文。
中      華      民      國    九十二    年      六      月     十二     日
                              最高法院刑事第九庭
                                  審判長法官  陳  炳  煌
                                        法官  陳  正  庸
                                        法官  吳  信  銘
                                        法官  徐  文  亮
                                        法官  黃  正  興
      右正本證明與原本無異
                                              書  記  官
中      華      民      國    九十二    年      六      月     十八     日
                                                                        Ｒ


司法院資訊處製作；財團法人民間司法改革基金會備份。
